【裁判字號】    95,易,1251
【裁判日期】    950804
【裁判案由】    毒品危害防制條例
【裁判全文】
臺灣板橋地方法院刑事判決              95年度易字第1251號
公  訴  人  臺灣板橋地方法院檢察署檢察官
被      告  甲○○
選任辯護人  游鉦添律師
            阮祺祥律師
上列被告因違反毒品危害防制條例案件，經檢察官提起公訴（九
十五年度毒偵字第四一二五號），被告於準備程序中對被訴之事
實為有罪陳述，本院合議庭裁定由受命法官獨任行簡式審判程序
，並判決如下：
    主  文
甲○○施用第二級毒品，累犯，處有期徒刑陸月，如易科罰金以
佰元折算壹日。
    事  實
一、甲○○前於民國九十一年間因施用第一級毒品海洛因案件，
    經臺灣板橋地方法院檢察署檢察官聲請本院以九十一年度毒
    聲字第九十號裁定送觀察、勒戒後，認無繼續施用毒品之傾
    向，於九十一年一月二十八日執行完畢釋放出所，並經同署
    檢察官於同日以九十一年度毒偵字第三五九號為不起訴處分
    確定。又於九十二年間因施用第一級毒品海洛因案件，經同
    署檢察官聲請本院以九十二年度毒聲字第一九０五號裁定送
    觀察、勒戒後，認有繼續施用毒品之傾向，復經本院以九十
    二年度毒聲字第二二四０號裁定令入戒治處施以強制戒治，
    甲○○於九十二年八月十二日入戒治處所接受強制戒治，嗣
    因毒品危害防制條例於九十三年一月九日起公布修正施行，
    而依修正後規定毋庸施以強制戒治，改執行後述之有期徒刑
    ；刑案部分，經本院於九十二年十一月十日以九十二年度訴
    字第二一０九號判處有期徒刑五月，如易科罰金以銀元三百
    元折算一日，於九十三年六月八日縮刑期滿執行完畢（於本
    案構成累犯）。再於九十四年間因施用第一級毒品海洛因、
    第二級毒品安非他命案件，經本院於九十四年六月九日以九
    十四年度訴字第四四六號判處有期徒刑七月（施用海洛因）
    、有期徒刑三月（施用安非他命），應執行有期徒刑八月，
    於九十五年四月十日縮刑期滿執行完畢（於本案不構成累犯
    ）。猶不知悔改，明知安非他命係毒品危害防制條例所規定
    之第二級毒品，不得非法持有、施用，竟於上開觀察、勒戒
    執行完畢釋放後五年內，基於施用第二級毒品甲基安非他命
    之犯意，於九十四年七月十一日上午十一時許（起訴書略載
    為九十四年七月十二日為警採尿前九十六小時內某時），在
    臺北縣新莊市○○路六八九巷三弄四之一號住處（起訴書略
    載不詳處所），以將毒品甲基安非他命置於吸食器內，再點
    火加熱燒烤產生白煙吸聞之方式，非法施用第二級毒品甲基
    安非他命（起訴書誤載安非他命）一次。嗣於九十四年七月
    十二日晚上八時四十五分許，甲○○與王寶山、潘三華、郭
    怡玲、李朝琴（後四人另案審理），在桃園縣龜山鄉○○路
    ○段五一六巷二十弄十號三樓為警查獲，並經警採集甲○○
    之尿液送驗，結果呈毒品甲基安非他命陽性反應，始悉上情
    。
二、案經臺北縣政府警察局新莊分局報請臺灣板橋地方法院檢察
    署檢察官偵查起訴。
    理  由
一、訊據被告甲○○對於上揭時地，施用第二級毒品安非他命之
    犯罪事實，於本院審理中坦承不諱。又被告經警查獲所採集
    尿液經送鑑定，呈甲基安非他命陽性反應，有臺灣檢驗科技
    股份有限公司九十四年七月二十七日（尿液檢體編號000
    000－0號）濫用藥物尿液檢驗報告、被移送人姓名代碼
    對照表各一紙在卷可稽；而依據英國藥學協會所編之相關文
    獻，記載人體施用安非他命後，主要代謝物中有未改變型態
    之安非他命，而無甲基安非他命，另有文獻記載人體施用甲
    基安非他命後，在主要代謝物中未改變型態之甲基安非他命
    占施用劑量達百分之四十三，而安非他命則約為百分之五，
    是可由尿液檢驗結果研判係施用安非他命或甲基安非他命，
    此據法務調查局前於九十三年五月四日以調科壹字第０九三
    六二四一三九八０號函示在案。茲被告為警查獲採集尿液經
    鑑定結果呈甲基安非他命陽性反應，且確認檢驗結果顯示其
    尿液之安非他命濃度為二百零一ＮＧ／ＭＬ，甲基安非他命
    濃度高達一四一六ＮＧ／ＭＬ，是揆諸前開函示意旨及上開
    檢驗報告，應認被告係施用第二級毒品甲基安非他命，公訴
    意旨認被告係施用安非他命一節，容有誤會。再被告前於九
    十一年間因施用第一級毒品海洛因案件，經本院以九十一年
    度毒聲字第九十號裁定送觀察、勒戒後，認無繼續施用毒品
    之傾向，於九十一年一月二十八日執行完畢釋放出所，並經
    臺灣板橋地方法院檢察署檢察官於同日以九十一年度毒偵字
    第三五九號為不起訴處分確定，復於九十二年間因施用第一
    級毒品海洛因案件，經本院以九十二年度毒聲字第一九０五
    號裁定送觀察、勒戒後，認有繼續施用毒品之傾向，又經本
    院以九十二年度毒聲字第二二四０號裁定令入戒治處施以強
    制戒治，甲○○於九十二年八月十二日進入戒治處所接受強
    制戒治，嗣因毒品危害防制條例於九十三年一月九日起修正
    施行，依修正後之規定毋庸施以強制戒治；刑案部分並經本
    院於九十二年十一月十日以九十二年度訴字第二一０九號判
    處有期徒刑五月，如易科罰金以銀元三百元折算一日，於九
    十三年六月八日縮刑期滿執行完畢；再於九十四年間因施用
    第一級毒品海洛因、第二級毒品安非他命案件，經本院於九
    十四年六月九日以九十四年度訴字第四四六號判處有期徒刑
    七月、三月，應執行有期徒刑八月，有上開不起訴處分書電
    腦列印本、臺灣高等法院被告前案紀錄表各一份在卷可憑，
    足認被告係觀察、勒戒執完畢釋放後五年內再犯施用第二級
    毒品之罪。本案事證明確，被告犯行洵堪認定，應依法論科
    。
二、論罪科刑部分：
  (一)按被告行為後，刑法於九十四年二月二日修正公布，並於九
    十五年七月一日施行。按行為後法律有變更者，適用行為時
    之法律，但行為後之法律有利於行為人者，適用最有利於行
    為人之法律，現行刑法第二條第一項訂有明文。此條規定乃
    與刑法第一條罪刑法定主義契合，而貫徹法律禁止溯及既往
    原則，係規範行為後法律變更所生新舊法律比較適用之準據
    法，是刑法第二條本身雖經修正，但刑法第二條既屬適用法
    律之準據法，本身尚無比較新舊法之問題，應一律適用裁判
    時之現行刑法第二條規定以決定適用之刑罰法律，合先敘明
    。又以本次刑法修正之比較新舊法，應就罪刑有關之共犯、
    未遂犯、想像競合犯、牽連犯、連續犯、結合犯，以及累犯
    加重、自首減輕暨其他法定加減原因（如身分加減）與加減
    例等一切情形，綜其全部罪刑之結果而為比較，有最高法院
    九十五年五月二十三日九十五年度第八次刑庭會議決議可資
    參照。經查：
１、被告行為時之易科罰金折算標準，修正前罰金罰鍰提高標準
    條例第二條前段（現已刪除）規定，就其原定數額提高為一
    百倍折算一日，則本件被告行為時之易科罰金折算標準，應
    以銀元三百元折算一日，經折算為新臺幣後，應以新臺幣九
    百元折算為一日。惟修正公布施行之刑法第四十一條第一項
    前段則規定：「犯最重本刑為五年以下有期徒刑以下之刑之
    罪，而受六個月以下有期徒刑或拘役之宣告者，得以新臺幣
    一千元、二千元或三千元折算一日，易科罰金。」比較修正
    前後之易科罰金折算標準，以九十五年七月一日修正公布施
    行前之規定，較有利於被告，則應依刑法第二條第一項前段
    ，適用修正前刑法第四十一條第一項前段、修正前罰金罰鍰
    提高標準條例第二條規定，定其易科罰金之折算標準。
２、又刑法四十七條有關累犯之規定，修正前規定「受有期徒刑
    之執行完畢，或受無期徒或有期徒刑一部之執行而赦免後，
    五年以內再犯有期徒刑以上之罪者，為累犯，加重本刑至二
    分之一。」，而修正後則規定「受執刑之執行完畢，或一部
    之執行而赦免後，五年以內故意再犯有期徒刑以上之罪者，
    為累犯，加重本刑至二分之一」，比較新舊法之結果，行為
    時之舊法對於被告並無不利。
３、綜合上述各條文修正前、後之比較，揆諸前揭最高法院決議
    及修正後刑法第二條第一項前段、後段規定之「從舊、從輕
    」原則，自應適用被告行為時之法律，即修正前刑法之相關
    規定，予以論處。
  (二)按安非他命係毒品危害防制條例第二條第二項第二款所明定
    之第二級毒品，不得非法持有、施用。核被告所為，係犯毒
    品危害防制條例第十條第二項之施用第二級毒品安非他命罪
    。其施用第二級毒品安非他命前持有安非他命之低度行為，
    應為施用安非他命之高度行為所吸收，不另論罪。又被告有
    事實欄所載之故意犯罪執行完畢紀錄，有前開臺灣高等法院
    被告前案紀錄表一份可按，其於有期徒刑執行完畢後，五年
    以內再故意犯本件有期徒刑以上之罪，為累犯，應依修正前
    刑法第四十七條之規定，依法加重其刑。爰審酌被告前有施
    用毒品之犯罪科刑紀錄，其犯罪之動機、目的，施用毒品戕
    害一己之身心健康，惟未對他人造成實際之危害，被查獲施
    用第二級毒品之一次，兼衡被告高中畢業之智識程度（見警
    詢調查筆錄），並自承於九十五年四月二十一日起在宗教團
    體擔任志工（見卷附被告提出之證明書、照片），其有堅強
    之戒毒決心，暨其犯後坦承犯行之態度等一切情狀，量處如
    主文所示之刑，並依修正前刑法第四十一條第一項前段、修
    正前罰金罰鍰提高標準條例第二條規定，定其易科罰金之折
    算標準，以資儆懲。至被告本次施用第二級毒品甲基安非他
    命所用之吸食器，被告於施用後予以丟棄而不知去向，業據
    被告於審理中供明在卷，爰不為沒收之諭知，附此敘明。
據上論斷，應依刑事訴訟法第二百七十三條之一第一項、第二百
九十九條第一項前段，毒品危害防制條例第十條第二項，刑法第
十一條前段、第二條第一項前段、修正前第四十七條、修正前第
四十一條第一項前段，修正前罰金罰鍰提高標準條第二條，判決
如主文。
本案經檢察官黃怡華到庭執行職務。
中    華    民    國    95    年    8     月    4     日
                  刑事第十九庭  法  官  楊  志  雄
以上正本證明與原本無異。
如不服本判決應於送達後十日內向本院提出上訴狀
                                書記官  陳春銘
中    華    民    國    95    年    8     月    4     日
附錄本案論罪科刑法條全文：
毒品危害防制條例第十條
施用第一級毒品者，處六月以上五年以下有期徒刑。
施用第二級毒品者，處三年以下有期徒刑。


司法院資訊處製作；財團法人民間司法改革基金會備份。
